臺灣士林地方法院刑事裁定　　　　　　　96年度聲判字第17號
聲　請　人
即 告訴 人　甲○○
代　理　人　沈明達　律師
被　　　告　乙○○
上列聲請人因告訴被告毀損等案件，不服臺灣高等法院檢察署檢
察長駁回再議之處分（96年度上聲議字第856 號），聲請交付審
判，本院裁定如下：
   主  文
聲請駁回。
  理  由
一、按告訴人不服上級法院檢察署檢察長或檢察總長認再議為無
    理由而駁回之處分者，得於接受處分書後10日內委任律師提
    出理由狀，向該管第一審法院聲請交付審判。法院認為交付
    審判之聲請不合法或無理由者，應駁回之。刑事訴訟法第25
    8 條之1 第1 項、第258 條之3 第2 項前段，分別定有明文
    。
二、本件聲請人即告訴人甲○○以被告乙○○涉犯毀損等罪，向
    臺灣士林地方法院檢察署檢察官提出告訴，經該檢察署檢察
    官以95年度偵字第2847號為不起訴處分後，告訴人不服，聲
    請再議亦經臺灣高等法院檢察署檢察長以再議為無理由而以
    96年度上聲議字第856 號處分駁回再議，聲請人於民國96年
    3 月15日於收到該處分後，10日內即96年3 月20日委任律師
    為代理人向本院提起交付審判之聲請，有該不起訴處分書、
    處分書、聲請書及送達證書在卷可憑，聲請交付審判之程序
    應無不合。
三、聲請交付審判意旨略以：
  (一)按偵查未完備者，上級法院檢察署檢察長得命令他檢察官再
    行偵查或命令原法院檢察署檢察官續行偵查，刑事訴訟法第
    258 條第l 款定有明文。
  (二)被告原有323 號房屋是利用左邊321 號鄰房所有磚牆及右邊
    325 號鄰房即告訴人所有磚牆支撐，將屋頂覆蓋在兩邊鄰房
    所有磚壁上之屋頂（見附證一、附證二）。被告之閣樓橫圓
    木則自行另築磚牆支撐，未築入兩邊鄰房之磚牆內（見附證
    三）。足證兩邊鄰房並非與被告所有房屋同時建築而共同建
    築磚牆，支撐被告所有閣樓之磚牆始為被告所有。兩邊原有
    之磚牆為321 號鄰房，325 號鄰房即告訴人所有。因拓寬道
    路告訴人所有325 號房屋先拆，如將與被告323 號房屋相鄰
    之所有磚牆一併拆除，則被告所有覆蓋在告訴人所有該磚牆
    上之屋頂必失去支撐而倒塌，因此暫緩拆除。測量大隊93年
    10月17日、94年3 月28日2 次會勘，均告知「牆壁中心」為
    地界，被告在會勘記錄簽名（見附證四），被告要拆上開牆
    壁前一天，邱水源里長亦告知被告「你一定要告知2 分之1
    的所有權人」，隔天邱里長騎機車經過現場發現被告請怪手
    要拆，再一次告訴被告「你一定要跟別人講才可以拆」，被
    告稱「不需要」（見邱水源里長證人筆錄），當天拆除大部
    分牆壁，將告訴人按裝在牆壁上供電中之電表、電線一併毀
    棄損害（見附證五）。被告於95年4 月20日現場會勘時，亦
    向檢察官承認並簽名，於94年9 月8 日或9 日拆掉告訴人所
    有台北市○○街○段325 號的牆壁。即使被告所稱上開牆壁
    為共有，未經共有人同意擅自拆除，亦已構成毀損罪。本案
    不起訴處分書雖認定被告所為不構成刑法第177 條漏逸電流
    罪及刑法第353 條毀損建築罪，亦應構成刑法第354 條之毀
    損他人之物或致令不堪用罪，原檢察官未適用刑法第354 條
    規定，就被告之犯罪事實起訴，台灣高等法院檢察署以原檢
    察官就該部分未為不起訴處分，駁回告訴人再議之聲請，於
    法尚有不合。
  (三)測量大隊於94年3 月28日會勘時，明確告知被告「地界以牆
    壁中心點」為界，被告在會勘記錄上簽名（見附證五）。被
    告明知超過該地界以外之土地為告訴人所有，被告卻將上開
    牆壁全部拆除後，趁告訴人之新房屋尚未建築，先將新建築
    之房屋侵入告訴人所有上開土地。從拆除前之舊磚牆與已完
    工之水溝蓋及重建後之新水泥牆比對，即可證明其故意竊佔
    之事實（見附證6） ，被告明顯觸犯刑法第320 條第2 項之
    竊佔罪。被告舊房屋之測量成果圖與新建築房屋之測量成果
    圖亦可比對被告上開竊佔之事實。本案不起訴書依被告重建
    後之房屋測量認定被告未竊佔，但未斟酌上開測量大隊於重
    建新房屋前之舊磚牆現場會勘，具體指示之地界，依台北市
    建成地政事務所嗣後之會勘，為被告不起訴之處分，但該所
    是否未依地處測量大隊93年ll月l 日北市地測三字第093307
    87200 號函所示，於重測成果經公告期滿無異議確定，移建
    成地政事務所辦土地標示變更登記（附證七），為測量之依
    據，亦有查明之必要。告訴人一再聲請函囑台北市政府地政
    處土地開發總隊（原測量大隊）派本案土地地界重測之測量
    員呂建興先生會同至現場會勘，原檢察官助理置之不理，亦
    有未盡調查之責。
  (四)被告上開犯罪事實，告訴人聲請當地里長邱水源證明，並提
    出上開證物供查證，檢察事務官未予查證，95年3 月2 日、
    4 月4 日2 次聲請台北市政府地政處土地開發總隊（原測量
    大隊）派遣測量員呂建興會同現場勘查，原檢察事務官亦置
    之不理。原檢察官依檢察事務官之意見所為不起訴處分，有
    偵查未完備之情形。
  (五)原檢察官對於告訴人提出之人證及物證未予查證，對於原測
    量大隊之原始測量之界址，並經被告承認何以不能採證，亦
    未說明意見，台灣高等法院檢察署竟以被告無犯罪之故意，
    無再送鑑定之必要，駁回再議之聲請，難昭折服，爰依刑事
    訴訟法第258 條之l 規定，委任代理律師聲請交付審判。謹
    請　鈞院函請　鈞院檢察署將上開偵查卷移交　鈞院進行審
    判，至感德便。
四、按法院認交付審判之聲請不合法或無理由者，應駁回之，刑
    事訴訟法第258 條之3 第2 項前段定有明文。次按，新修正
    刑事訴訟法第258 條之1 規定告訴人得向法院聲請交付審判
    ，係新增對於「檢察官不起訴或緩起訴裁量權」制衡之一種
    外部監督機制，法院僅就檢察官所為不起訴或緩起訴之處分
    是否正確加以審查，以防止檢察機關濫權，依此立法精神，
    同法第258 條之3 第3 項規定法院審查聲請交付審判案件時
    「得為必要之調查」，其調查證據之範圍，自應以偵查中曾
    顯現之證據為限；而同法第260 條對於不起訴處分已確定或
    緩起訴處分期滿未經撤銷者得再行起訴之規定，其立法理由
    說明該條所謂不起訴處分已確定者，包括「聲請法院交付審
    判復經駁回者」之情形在內，是前述「得為必要之調查」，
    其調查證據範圍，更應以偵查中曾顯現之證據為限，不得就
    告訴人新提出之證據再為調查，亦不得蒐集偵查卷以外之證
    據，否則，將與刑事訴訟法第260 條之再行起訴規定，混淆
    不清，亦將使法院兼任檢察官而有回復「糾問制度」之虞；
    且法院裁定交付審判，即如同檢察官提起公訴使案件進入審
    判程序，是法院裁定交付審判之前提，必須偵查卷內所存證
    據已符合刑事訴訟法第251 條第1 項規定「足認被告有犯罪
    嫌疑」檢察官應提起公訴之情形，亦即該案件已經跨越起訴
    門檻，否則，縱或法院對於檢察官所認定之基礎事實有不同
    判斷，但如該案件仍須另行蒐證偵查始能判斷應否交付審判
    者，因交付審判審查制度並無如同再議救濟制度得為發回原
    檢察官續行偵查之設計，法院仍應依同法第258 條之3 第2
    項前段規定，以聲請無理由裁定駁回。
五、本院查：
  (一)告訴人甲○○於偵查中告訴意旨略以：告訴人甲○○係坐落
    臺北市○○區○○段1 小段116 地號、門牌號碼臺北市○○
    區○○街2 段325 號建物之所有權人，該屋新建時牆壁下埋
    有基地石，作為界址，於93年7 月5 日，因配合大同區○○
    ○路○ 段312 巷西側第1 期道路新築工程而全部拆除，僅保
    留與被告乙○○所有坐落臺北市○○區○○段1 小段117 地
    號、門牌號碼臺北市○○區○○街2 段323 號建物間之共同
    牆壁，被告明知該共同牆壁係位在告訴人上開土地上，竟於
    94年9 月8 日僱用不知情工人，拆除其自有房屋整建時，故
    意毀損2 間房屋間之共同牆壁，致告訴人所有之共同牆壁傾
    倒毀壞，原懸掛在共同牆壁上供電中之電表則棄置在地上，
    並以原共同牆壁界址作為範圍，整建房屋等語。其中告訴人
    所訴被告故意毀損告訴人所有之牆壁，涉犯刑法第354 條毀
    損罪部分，臺灣士林地方法院檢察署檢察官漏未處理，且於
    95年度偵字第2847號為不起訴處分書中未予不起訴處分，則
    此部分既未為不起訴處分，而臺灣高等法院檢察署檢察長於
    96年度上聲議字第856 號處分書中亦指明此點，有上開不起
    訴處分書及處分書2 份在卷可參，揆諸上開說明，此部分當
    非可得聲請交付審判之範圍，合先敘明。
  (二)而告訴人所指被告將原懸掛在共同牆壁上供電中之電表則棄
    置在地上，造成公共危險部分，原一審檢察官依其所指認為
    當係涉犯刑法第177 條之漏逸電流罪嫌，然其於不起訴處分
    書中說明此為告訴人原向臺灣電力股份有限公司臺北市區營
    業處申請之電表，係裝置在告訴人所有房屋與被告所有房屋
    間之共同牆壁上，縱被告僱工拆除共同牆壁，確有將電表置
    於建築廢棄物上，且該電表仍由電力公司持續供電中，惟該
    電表連結之輸送電線並未斷裂等情，此部分有臺灣電力股份
    有限公司臺北市區營業處94年10月24日D 北市字第09410002
    431 號函覆該325 號電表掉落地上仍供電中之函文影本1 紙
    、告訴人提供照片附卷（參見一審偵查卷第44至47頁）可稽
    ，則該電流並非洩漏於輸送電線或輸送管道之外，而造成公
    共危險可言，核與刑法漏逸電流罪之構成要件有間，且該電
    表之輸送電線並無斷裂毀損，亦無構成刑法第354 條毀損罪
    之可言，此為上述臺灣高等法院檢察署檢察長於96年度上聲
    議字第85 6號處分書中所認同，應無違誤及不當之處，是告
    訴人此部分之指摘並無理由。
  (三)再告訴人所指被告毀損建築物及竊佔部分：原一審檢察官認
    修繕建築物所為之挖掘拆解行為，係為構築工事上之必要，
    尚難評價為「毀損」建築物，故被告因所有建築部分遭政府
    拆除後，其賸餘部分符合就地整建，遂向臺北市政府工務局
    申請辦理，僱工拆除其自有房屋進行改建等行為，尚與刑法
    第353 條毀損建築物之要件有間。又臺北市建成地政事務所
    於95年1 月18日派員會同臺北市政府警察局大同分局及臺北
    市政府地政處土地開發總隊人員至現場會勘時，因該共同牆
    壁業經被告僱工拆除，故僅就現場新建之建物與告訴人之土
    地間之牆壁勘測結果，該牆壁全部係在被告所有土地上，並
    未占用告訴人所有土地，有臺北市建成地政事務所95年1 月
    25日北市建地二字第09530073800 號函及其土地複丈成果圖
    1 份在卷可參，復經該檢察官於95年4 月20日會同臺北市建
    成地政事務所派員重新勘測，勘測結果亦與前開一致，有該
    所95年4 月24日北市建地二字第09530606200 號函可證，益
    證被告係在所有土地上，拆除其自有房屋及共同牆壁，並沿
    該共同牆壁作為基地範圍，就地整建修復房屋，並無竊佔告
    訴人土地甚明。此部分同為臺灣高等法院檢察署檢察長於96
    年度上聲議字第856 號處分書中所認同，應無違誤及不當之
    處，是告訴人此部分之指摘亦無理由。
  (四)雖告訴人於聲請意旨中主張：測量大隊於94年3 月28日會勘
    時，明確告知被告「地界以牆壁中心點」為界，被告在會勘
    記錄上簽名，被告明知超過該地界以外之土地為告訴人所有
    ，卻將上開牆壁全部拆除後，趁告訴人之新房屋尚未建築，
    先將新建築之房屋侵入告訴人所有上開土地，從拆除前之舊
    磚牆與已完工之水溝蓋及重建後之新水泥牆比對，即可證明
    其故意竊佔之事實。然依上所述，被告事後重建房屋之部分
    ，經鑑定確實未占用告訴人之土地，實難認被告有何竊佔之
    犯行，當甚明確。
  (五)至告訴人另聲請當地里長邱水源證明及聲請台北市政府地政
    處土地開發總隊（原測量大隊）派遣測量員呂建興會同現場
    勘查等情，應係新提出之證據再為調查及蒐集偵查卷以外之
    證據，揆諸上開說明，尚非可得在聲請交付審理程序中提出
    ，應甚明確，自難准許。
  (六)從而，原臺灣士林地方法院檢察署檢察官之不起訴處分及台
    灣高等法院檢察署檢察長之處分，依上開證據及說明，認被
    告乙○○涉犯公共危險、竊佔及毀損建築物罪嫌不足，應無
    不合，而告訴人聲請交付審判所主張之事實及理由，並無法
    使本院達到「足認被告有犯罪嫌疑」檢察官應提起公訴之情
    形，揆諸上開說明，本件交付審判之聲請為無理由，應予駁
    回。
五、依刑事訴訟法第258 條之3 第2 項前段，裁定如主文。
中　　華　　民　　國　　96　　年　　4 　　月　　13　　日
                  刑事第一庭審判長法  官  洪英花
                                  法  官  林清吉
                                  法  官  雷雯華
以上正本證明與原本無異。
本件不得抗告。
                                  書記官  陳如玲
中　　華　　民　　國　　96　　年　　4 　　月　　13　　日
